【裁判字號】    98,上訴,835
【裁判日期】    980421
【裁判案由】    妨害自由
【裁判全文】
臺灣高等法院臺中分院刑事判決         98年度上訴字第835號
上  訴  人  臺灣臺中地方法院檢察署檢察官
被      告  乙○○
            丙○○
共      同
選任辯護人  陳武璋律師
上列上訴人因被告妨害自由案件，不服臺灣臺中地方法院97年度
訴字第4208號中華民國98年3月4日第一審判決（起訴案號：臺灣
臺中地方法院檢察署97年度偵字第17998號），提起上訴，本院
判決如下：
    主  文
上訴駁回。
    理  由
一、按「不服地方法院之第一審判決而上訴者，應向管轄第二審
    之高等法院為之。上訴書狀應敘述具體理由。上訴書狀未敘
    述上訴理由者，應於上訴期間屆滿後20日內補提理由書於原
    審法院。逾期未補提者，原審法院應定期間先命補正」、「
    第二審法院認為上訴書狀未敘述理由或上訴有第362 條前段
    之情形，應以判決駁回之。但其情形可以補正而未經原審法
    院命其補正者，審判長應定期間先命補正」，民國96年7 月
    4 日修正公布、同年月6 日施行之刑事訴訟法第361 條、第
    367 條分別定有明文。職是，不服地方法院之第一審判決而
    上訴者，其上訴書狀應敘述具體理由，至於上訴理由是否具
    體，係屬第二審法院審查範圍，則不在命補正之列，此參照
    上開條文之修正理由自明。
二、再所稱具體理由，係指須就不服之判決為具體之指摘而言，
    如僅泛稱原判決認事用法不當或採證違法、判決不公等，均
    非具體理由（法院辦理刑事訴訟案件應行注意事項第162 點
    參照）。復按「所謂具體理由，必係依據卷內既有訴訟資料
    或提出新事證，指摘或表明第一審判決有何採證認事、用法
    或量刑等足以影響判決本旨之不當或違法，而構成應予撤銷
    之具體事由，始克當之（例如：依憑證據法則具體指出所採
    證據何以不具證據能力，或依憑卷證資料，明確指出所為證
    據證明力之判斷如何違背經驗、論理法則）；倘僅泛言原判
    決認定事實錯誤、違背法令、量刑失之過重或輕縱，而未依
    上揭意旨指出具體事由，或形式上雖已指出具體事由，然該
    事由縱使屬實，亦不足以認為原判決有何不當或違法者（例
    如：對不具有調查必要性之證據，法院未依聲請調查亦未說
    明理由，或援用證據不當，但除去該證據仍應為同一事實之
    認定），皆難謂係具體理由，俾與第二審上訴制度旨在請求
    第二審法院撤銷、變更第一審不當或違法之判決，以實現個
    案救濟之立法目的相契合，並節制濫行上訴」（最高法院97
    年度台上字第892 號判決意旨參照）。是如上訴理由書狀並
    未依據卷內訴訟資料，具體指摘原判決認事用法有何違法或
    不當之情形，即屬上訴未敘述具體理由。又上訴書狀未敘述
    具體理由者，其上訴即屬於刑事訴訟法第362 條前段所定「
    上訴不合法律上之程式」之情形，第二審法院自應依同法第
    367 條之規定，以判決駁回之。
三、本件原審法院以被告乙○○、丙○○二人被訴：因乙○○認
    甲○○於民國87年間，積欠會款新台幣46萬元及其他款項，
    竟與丙○○及不詳之2名成年男子，共同基於妨害自由之犯
    意聯絡，由丙○○於97年5月5日下午，打電話邀甲○○至臺
    中縣大里市○○○路106號之茶葉行泡茶，甲○○於同日下
    午5時28分許到達後，該2名成年男子向甲○○稱：「欠人家
    錢都忘記了」等語，甲○○否認有積欠乙○○款項，乙○○
    則拿出自行製作之會單向甲○○表示：先前積欠70餘萬元，
    何時要還等語，丙○○亦拍桌大聲向甲○○稱：「看你是要
    去找警察或是找兄弟來都沒關係，槍拿越多越好，我不怕」
    、「如果不簽（本票），就很難出得去」等語，令甲○○當
    場簽發74萬元之本票，甲○○不願簽立本票，惟其亦無法自
    由離去。丙○○復撥打電話請里長丁○○前來，乙○○即告
    知丁○○甲○○積欠款項之事，丁○○以甲○○經濟狀況不
    佳為由，為甲○○求情，嗣甲○○不得已而當場簽發面額為
    45 萬元之本票，丙○○與乙○○始同意甲○○離去，涉犯
    刑法第302條第1項之妨害自由罪嫌等情，公訴人無非以證人
    即告訴人甲○○之證述、證人丁○○於偵訊時證述案發當晚
    告訴人簽立本票之情形等語，及有監視器光碟片扣案及勘驗
    筆錄可稽，證明告訴甲○○於案發當日下午5時28分許到達
    ，迄下午8時1分許簽發本票後，才於下午8時7分離開為其論
    據。並以告訴人甲○○就恐嚇過程指述不一，且告訴人指訴
    當時有好幾名不詳男子出入，使其心生恐懼；下午6時18分
    許有一穿著白衣男子很兇對其恐嚇云云，而光碟內容顯示，
    現場並未有好幾名男子出入及丙○○拍桌子等情形；且穿白
    衣之男子並未與告訴人交談，認告訴人指訴內容與實情不符
    。且被告二人與告訴人間確有債務糾紛，依證人即里長丁○○之證詞，認里長丁○○到場前，告訴人尚有決定不簽本票
    之自由，並能撥打、接聽電話，無告訴人所指訴受脅迫簽發
    本票之情事。另以被告二人被訴恐嚇、脅迫告訴人簽發本票
    及妨害告訴人行動自由之地點係臺中縣議員服務處，人員可
    自由出入，且現場有監視錄影器全天錄影，被告2人苟要恐
    嚇、脅迫告訴人簽發本票，依常情，不應選擇這樣開放的場
    所。被告2人若欲夥同2名不詳成年男子在現場恐嚇告訴人、
    以非法方法剝奪告訴人之行動自由，使告訴人受迫簽本票情
    事，被告2人實無須再請證人即里長丁○○到場協調之必要
    。雖被告丙○○辯稱：在場之2名男子係客人，與常情不符
    ，但佐以該2名成年男子，在場多負責泡茶工作，此亦經證
    人丁○○證述如上，並經原審法院勘驗監視器錄影光碟屬實
    ，不能僅憑告訴人主觀臆測：該2名成人男子係被告叫來的
    兄弟，伊會害怕云云，即推認被告2人有夥同該2名成年男子
    恐嚇告訴人、妨害其行動自由，逼迫簽發本票之事實等情。
    綜合各情，認本件除告訴人甲○○單一之指訴外，並無其他
    積極證據可資佐證，尚難僅憑其片面、誇大之詞，即以推測
    或擬制之方法，認定被告涉有妨害自由、強制、恐嚇危害安
    全之犯行。此外，復查無其他積極證據可資證明被告涉有前
    揭犯行，本件不能證明被告犯罪，而為被告無罪之諭知，認
    事用法均無違誤。
四、上訴人即檢察官上訴意旨以：茲據聲請人即告訴人甲○○具
    狀請求上訴，略以：被告丙○○向告訴人稱：「槍拿越多越
    好」，應指被告丙○○炫耀其認識警察及兄弟很多，擁有槍
    枝更多，不會把告訴人放在眼裡，被告丙○○以前開言詞恫
    嚇告訴人，致告訴人心生畏懼。證人丁○○於案發當日19
    時10分始到現場，故證人之證詞僅能證明當日19時10分後之
    情形，證人到場前，告訴人遭2名不詳男子剝奪行動自由，
    此部分證人並未目睹，證人之證詞僅能證明部分情形，非當
    日完整之情形。以此請求檢察官上訴等語。聲請人前揭事由
    ，並非顯無理由，爰附送請求上訴狀，並引用前開理由，提
    起上訴，請求撤銷原判決云云。經查，告訴人所指，被告丙○○向告訴人稱：「槍拿越多越好」，縱然屬實，並不能據
    以認定被告丙○○有恐嚇告訴人之犯行。告訴人稱：「槍拿
    越多越好」，應指被告丙○○炫耀其認識警察及兄弟很多，
    擁有槍枝更多，不會把告訴人放在眼裡云云，係告訴人個人
    意見之詞，不能據以認定被告丙○○有恐嚇告訴人之言詞。
    另告訴人於證人丁○○到場前，如何可自由決定是否簽發本
    票，並無被剝奪行動自由之情形，亦經原審判決敘明其認定
    之依據及認定之理由。上訴人以證人丁○○於當日19時10
    分始到場，丁○○之證詞不能證明其到場前，告訴人未遭2
    名不詳男子剝奪行動自由之事實云云，指摘原審判決認事有
    誤，並非有據。檢察官雖以前揭情詞提起上訴，然檢察官並
    未提出新事證，指摘或表明原審有何採證認事、用法，足以
    影響判決本旨之不當或違法。是檢察官所提上訴書中敘述之
    理由，顯與刑事訴訟法第361條第2項規定上訴書狀所應具備
    之具體理由未合，本件上訴即屬不合法律上之程式，爰不經
    言詞辯論，逕予判決駁回。
五、據上論斷，應依刑事訴訟法第367條前段、第372條，判決如
    主文。
中    華    民    國    98    年     4    月    21    日
              刑事第五庭  審判長法  官  趙  春  碧
                                法  官  何  秀  燕
                                法  官  賴  恭  利
以上正本證明與原本無異。
如不服本判決應於收受送達後十日內向本院提出上訴狀，其未敘
述上訴之理由者並得於提起上訴後十日內向本院補提理由書（均
須按他造當事人之人數附繕本）。「切勿逕送上級法院」
                                書記官  陳  文  琴
中    華    民    國    98    年     4    月    21    日


司法院資訊處製作；財團法人民間司法改革基金會備份。
